臺灣臺北地方法院民事判決　　　　　　　 94年度訴字第585號
原　　　告　甲　○
被　　　告　乙○○
　　　　　　　　　　　樓
上列當事人間侵權行為損害賠償事件，經本院刑事庭裁定移送前
來，本院於民國94年4月26日言詞辯論終結，判決如下：
    主  文
被告應給付原告新臺幣柒拾柒萬貳仟肆佰伍拾元，及民國九十三
年十一月廿六日起至清償日止，按年息百分之五計算之利息。
訴訟費用由被告負擔二分之一；其餘由原告負擔。
本判決於原告以新台幣貳拾伍萬柒仟元供擔保後，得假執行。
    事實及理由
一、原告主張：被告於民國91年間，積欠原告600,000元及522,0
    00元會錢，迭經原告多次催討未果，被告竟偽造有價證券之
    犯意，於91年11月16日偽造訴外人蔡榮順簽發之本票二紙（
    下稱系爭本票二紙），以供清償會款債務，嗣經原告屆期未
    兌現，原告遂於91年5月間，向本院聲請系爭本票裁定獲准
    強制執行（案號：本院92年票字第2264 8號），詎蔡榮順以
    前開本票二紙係偽造為由，提起本票債權不存在之訴，經本
    院判認系爭本票債權不存在（案號：本院92年度北簡字第
    18672號），原告始知受騙，並經公訴人偵查起訴，並經本
    院刑事庭判決被告偽造有價證券罪（案號：本院93年度訴字
    第1289號），按被告以前揭偽造有價證券之不法行為，侵害
    原告權利，並造成原告受有損害如下：(1)裁判費（執行費）
    之損害：45 0元（案號：本院92年度票字第22648號、本院
    92年度北簡字第18672號）、(2)律師費：4,000元（案號：本
    院92年度北簡字第18672號）、50,000元（本件被告偽造有
    價證券罪刑事造訴，案號：本院93年度訴字第1289號）、(3)
    會錢部分：60 0,000元及522,0 00元、(4)精神損害：200,00
    0元，共計1,376,450元。為此，原告依民法第184條第1項、
    第216條規定，請求被告給付前揭損害及法定遲延利息等語
    。求為判決：(1)被告應給付原告1,376,450元，及自起訴狀
    繕本送達翌日即93年11月26日起至清償日止，按年息百分之
    五計算之利息。(2)並願供擔保請准為假執行之宣告。
二、被告則以我確實積欠原告會錢，但已償還350,000元，對刑
    事偽造有價證券之認定事實並不爭執，對原告所稱其受有執
    行費之損害額沒有意見，對原告提出之律師費用收據之真正
    沒有意見，但其無力負擔，且不同意原告請求之精神損害等
    語置辯。求為判決駁回原告之訴。
三、經查，原告主張被告積欠其600,00 0元及522,0 00元會錢，
    迭其多次催討後，被告於91年11月16日偽造訴外人蔡榮順簽
    發系爭本票二紙，以供清償會款債務，致其於本票屆期未兌
    現後，向本院聲請系爭本票裁定，經蔡榮順以前開本票二紙
    係偽造為由，提起本票債權不存在之訴，經本院判認原告持
    有之系爭本票債權不存在，原告始知受騙，其並委任律師提
    出刑事造訴，業經判決被告偽造有價證券罪在案乙節，有本
    院93年度訴字第1289號刑事判決書在卷足參，並經本院依職
    權調閱全卷查核無訛，且為被告所不爭執，從而，原告前揭
    主張，即堪信為真實。
四、次查，原告請求被告賠償費用，是否應予准許，分述為次：
    (1)裁判費（執行費）450元之損害：查原告因被告不法行為
      ，而向本院聲請系爭本票裁定，並涉訟支出前揭費用，自
      與被告賠償責任相關，是其前揭請求自為有據。
    (2)律師費：查原告主張其受有此部分損害，固據其提出收據
      二紙在卷可參，惟按我國民事訴訟法並非採取律師訴訟主
      義，當事人所支出之律師費用，須當事人確有不能自為訴
      訟行為，必須委任他人代理之情形，所支出之代理人費用
      ，為伸張權利或防禦上所必要者，始得認為訴訟費用之一
      種，於必要限度令敗訴之人賠償（參照司法院院字第205
      號解釋最高法院81年度台上字第90號、77年度台上字第
      936號裁判意旨參照），查本件原告並無確有不能自為訴
      訟行為之情形，則其逕為請求被告賠償律師報酬，揆諸前
      開說明，即難認為有理由。
    (3)會錢部分：原告起訴固主張被告積欠600,000元及522,000
      元乙節，惟經被告抗辯其已清償350,000元等語後，原告
      亦自承在卷（見本院94年4月26日言詞辯論筆錄）。從而
      ，原告僅得請求被告給付772,000元，逾此部分，即為無
      理由，不應准許。
    (4)精神損害200,000元部分：按精神上損害（即慰藉金）之
      賠償，須以人格權遭遇侵害使精神上受有痛苦為必要。依
      民法第195條所定之身體、健康、名譽、自由、信用、隱
      私、貞操，或不法侵害其他人格法益而情節重大者，始得
      請求賠償非財產上損害。（最高法院58年度台上字第599
      號裁判意旨參照），查本件被告並未侵害原告人格權，則
      其主張被告應負精神上損害賠償云云，依前開說明，即乏
      所據，不應准許。
五、綜上所述，原告依侵權行為之法律關係，請求被告賠償772,
    450元（計算式：450＋772000＝772450）損害額及法定遲延
    利息等語，為有理由，不應准許，逾此部分，即為無理由，
    不應准許。
六、原告陳明願供擔保，聲請宣告假執行，經核其勝訴部份，合
    於法律之規定，爰酌定相當之擔保金額宣告之；其餘假執行
    之聲請，因訴之駁回而失所依附，不予准許。
結論：本件原告之訴，為一部有理由，一部無理由，並依民事訴
訟法第79條、第390條第2項，判決如主文。
中　　華　　民　　國　　94　　年　　4 　　月　　29　　日
                    民事第五庭法　    官　賴劍毅
以上正本係照原本作成
如對本判決上訴，須於判決送達後20日內向本院提出上訴狀
中　　華　　民　　國　　94　　年　　5 　　月　　2 　　日
                  　　　　　　法院書記官　吳芳玉
